臺灣高雄地方法院刑事判決　　　　　　 94年度簡上字第278號
上　訴　人　乙○○
即　被　告
　　　　　　丙○○
上列上訴人因傷害案件，不服本院高雄簡易法庭中華民國94年2
月25日94年度簡字第827 號第一審判決（聲請簡易判決處刑書：
臺灣高雄地方法院檢察署93年度偵字第7029號），提起上訴，本
院管轄第二審之合議庭認應適用通常程序，並自為第一審判決如
下：
    主  文
原判決撤銷。
乙○○、丙○○均無罪。
    理  由
一、公訴意旨略以：上訴人即被告乙○○與告訴人戊○○為翁媳
    關係，上訴人即被告丙○○與同案被告甲○○，則為乙○○
    之女。民國93年1 月8 日11時許，在高雄市○○區○○路22
    7 之10號內，甲○○與戊○○因故發生爭執，甲○○、被告
    丙○○及乙○○竟基於共同傷害之犯意聯絡，而與戊○○互
    毆。甲○○雖受有左頸、右上臂、左臉頰及右頰瘀傷、上唇
    擦傷及左手第四指挫傷等傷害，但戊○○亦受有頸部、胸部
    、腹部、後背、右上肢、左上肢、右下肢及右下肢瘀腫等傷
    害。因認甲○○與被告乙○○及丙○○均涉犯刑法第277 條
    第1 項之傷害罪嫌（註：甲○○業經本院以94年度簡字第82
    7 號簡易判決判處罰金4 千元確定）。
二、按犯罪事實應依證據認定之，無證據不得認定犯罪事實；次
    按不能證明被告犯罪者，應諭知無罪之判決，刑事訴訟法第
    154 條第2 項、第301 條第1 項分別定有明文。次按告訴人
    之告訴，係以使被告受刑事訴追為目的，是其陳述是否與事
    實相符，仍應調查其他證據以資審認，最高法院30年上字第
    816 號、52年台上字第1300號等判例可資參照。又按事實之
    認定，應憑證據，如未能發現相當證據，或證據不足以證明
    ，自不能以推測或擬制之方法，為裁判基礎；且認定不利於
    被告之事實須依積極證據，苟積極證據不足為不利於被告事
    實之認定時，即應為有利於被告之認定；另認定犯罪事實所
    憑之證據，雖不以直接證據為限，間接證據亦包括在內，然
    而無論直接證據或間接證據，其為訴訟上之證明，須於通常
    一般之人均不致有所懷疑，而得確信其為真實之程度者，始
    得據為有罪之認定，倘其證明尚未達到此一程度，而有合理
    之懷疑存在而無從使事實審法院得有罪之確信時，即應由法
    院為諭知被告無罪之判決（最高法院40年台上字第86號、30
    年台上字第816 號、76年台上字第4986號分別著有判例參照
    ）。
三、公訴意旨認被告乙○○、丙○○涉有共同傷害罪嫌，無非係
    以告訴人戊○○之指訴及高雄市立小港醫院診斷證明書等為
    其主要論據。惟訊據被告乙○○及丙○○均堅決否認有何傷
    害之犯行，被告乙○○辯稱：當時係因告訴人戊○○與伊女
    兒甲○○因口角發生拉扯，伊唯恐糾紛愈演愈烈，始從中將
    渠2 人拉開，伊並未有傷害告訴人戊○○之行為等語；被告
    丙○○辯稱：當時告訴人戊○○與甲○○發生拉扯，伊欲打
    110 報警，但因不會操作手機，故一直在撥打手機，伊並未
    有傷害告訴人戊○○之行為等語。
四、證據能力方面：
  (一)被告以外之人於審判外之陳述，雖不符刑事訴訟法第159 條
    之1 到之4 等四條之規定，而經當事人於審判程序同意作為
    證據，法院審酌該言詞陳述或書面陳述作成時之情況，認為
    適當者，亦得為證據；當事人、代理人或辯護人於法院調查
    證據時，知有第159 條第1 項不得為證據之情形，而未於言
    詞辯論終結前聲明異議者，視為有前項之同意，刑事訴訟法
    第159 條之5 定有明文。立法意旨即在於當事人既已對傳聞
    證據放棄反對詰問權，或於言詞辯論終結前未聲明異議，基
    於當事人對傳聞證據之處分權，及證據資料愈豐富，愈有助
    於真實發現之理念，且強化言詞辯論主義，使訴訟程序得以
    順暢進行，上開傳聞證據仍得具有證據能力。本件告訴人戊○○就93年1 月8 日發生之傷害事件，於警詢及檢察事務官
    詢問時所為之指述，性質上雖屬傳聞證據。但本院94年9 月
    7 日審理時，經本院提示並告以要旨，檢察官及被告應知上
    開筆錄係傳聞證據，但均稱無意見且未於言辯論終結前為異
    議，甚至因告訴人已離境返回大陸，公訴人及被告均未再聲
    請傳喚，稽諸上開規定，應已擬制同意其有證據力。本院復
    審酌上開筆錄作成時，既以被害人身分指述受傷之過程，應
    無不當取供或人情干擾或壓力之情形，因此其於警詢及檢察
    事務官詢問時之證言，自有證據能力。
  (二)檢察官或法院傳喚告訴人到庭作證陳述被害經過，如未依法
    具結，應無證據能力。因告訴人戊○○於93年9 月22日偵查
    中陳述犯罪事實時，檢察官未依法命其具結（見93年偵字第
    9192號卷第10頁），致告訴人戊○○於當次偵查中所為之陳
    述，並無證據能力。但因辯論證據證明力之程序，係以『彈
    劾證據』增加、削減、回復原證據證明力所使用之證據，因
    證據證明力之辯論，屬自由證明範圍，是得使用無證據能力
    之資料作為『彈劾證據』。此在日本之立法例，即因形式上
    將審判外不一致之陳述，劃入傳聞證據的範圍，故特別於刑
    訴法第238 條規定，得容許該審判外之傳聞書面或證言，作
    為審判期日爭執證人信用性之彈劾證據使用。因此告訴人戊○○於檢察官偵查時之陳述（同上偵查卷10頁、11頁筆錄）
    ，雖無證據能力，而不可逕以其作為認定犯罪事實之用。但
    仍得作為彈劾證據，用以爭執告訴人戊○○於警詢及檢察事
    務官詢問時之陳述的證明力。
五、實體方面：
  (一)經查：
  1.證人甲○○於本院審理時證稱：「（你有沒有打戊○○？我
    有和她抓來抓去．．．（你抓她何部位？）當時的情況我沒
    有辦法完全記這麼多，因為當時扯來扯去，那是一剎那間的
    事情，是戊○○先抓我的臉，我就抓戊○○的手」等語（參
    本院審判筆錄），且證人甲○○及告訴人戊○○均經本院高
    雄簡易庭94年簡字第827 號刑事判決，以互毆而依傷害罪各
    判處罰金4 千元，證人甲○○部分並已判決確定，有上開判
    決書及臺灣高法院前案紀錄表在卷可佐，堪信93年1 月8 日
    證人甲○○確有傷害告訴人戊○○之行為無訛。
  2.至於告訴人戊○○雖指稱被告乙○○、丙○○與證人甲○○
    為共犯，且就「事發過程，究係告訴人或甲○○先動手」一
    事，告訴人或證人甲○○所述容有不同。但依告訴人戊○○
    於檢察事務官調查時所稱：「在中安街家裏，甲○○叫我回
    大陸，然後就打我一個耳光。」（見93年偵字第9192號卷第
    5 頁檢察事務官詢問筆錄）、於警詢時指稱：「甲○○首先
    動手打我一巴掌」等語（見警卷第7 頁警詢筆錄），堪信絕
    對不是被告先動手打告訴人。
  3.又綜觀警詢筆錄，告訴人戊○○僅空泛指稱「我老公的妹妹
    打我」、「他們就打我」、「三人共同將我打傷」、「就因
    為這件事，乙○○及甲○○、丙○○就聯手打我」（見高雄
    市政府警察局小港分局警卷），而就「實際之受傷過程，及
    被告乙○○、甲○○、被告丙○○間如何分工及犯意聯絡」
    ，完全未加以敘明，本院原難遽認被告2 人與甲○○間有何
    傷害之犯意聯絡及行為分擔。因此嗣於檢察事務官詢問時，
    告訴人既已改稱：「（你詳述一下被告乙○○、丙○○，甲○○三人如何共同傷害你的經過？）在中安街家裏，甲○○
    叫我回大陸，然後就打我一個耳光，我要離開，我公公及小
    姑抓住我，我小姑用二隻手抓我的手臂，我公公抓住我的大
    腿，我大姑就一直打我。」（見同上偵查卷第5 頁），及於
    檢察官偵訊時再補稱：「．．．被告三人一起抓我，打我最
    多的是甲○○，其他的人是抓著我」等語（見同上偵卷第10
    頁筆錄），亦即告訴人已明白指稱「被告僅曾抓著告訴人」
    而已。若再參諸「近身之肢體衝突中，實際攻防之雙方均難
    免會受傷，事發當日告訴人與甲○○就都受有多處傷害（詳
    參卷附之傷單），但被告丙○○並未受傷，被告乙○○亦稱
    只被告訴人踢到一腳」等情，及證人甲○○於本院94年9 月
    7 日所證稱：「被告丙○○及乙○○去把我們拉開」等語，
    則足信被告歷來所堅稱：過程中，渠等雖有拉告訴人，但未
    打告訴人等語，應為真實。並堪信當日之肢體衝突，主要是
    發生在甲○○與告訴人間。
  4.從而，依現有證據，應認告訴人頸部、胸部、腹部、後背之
    傷勢應非被告所造成（註：此非單純「抓著」所能造成），
    亦無從認定在衝突過程中，被告有直接以拳腳攻擊傷害被害
    人之共同行為分擔。從而，本件訴訟應究明之重點，僅為「
    被告拉（或「抓著」）告訴人的行為，究竟是意在勸架，抑
    或用以協助甲○○共同毆打告訴人」。
  (二)再查，事發當日，告訴人與甲○○係在高雄市○○路227 之
    10號的客廳發生肢體衝突，拉扯過程中，告訴人跑向上址之
    鐵門，欲離開上址，經甲○○趕上並在鐵門處拉住告訴人等
    情，業經證人甲○○證述在卷（參本院審判筆錄）。參諸告
    訴人所稱：「當時我有喊救命及往外跑」（見警卷6 頁）、
    「甲○○．．打我一個耳光，我要離開」（同上偵卷5 頁檢
    察事務官詢問筆錄）等語，應堪信上開情節為真實。唯參酌
    證人甲○○所稱：「．．．當天戊○○要離家，被告乙○○
    、丙○○因為周女打人，要打電話報警，我就抓住周女，她
    一逃開，就不知道去哪裡。（你是否有拉戊○○的腿？）好
    像有，因為她在鐵門旁邊，她要離開，我就把她拉回來，她
    的腳可能就是這樣拉到的，她也一直拉我。（當時被告乙○○、丙○○有無在場？）有，他們正在打電話。（當時丙○○、乙○○有無任何動作？）被告乙○○只是在旁邊圍著，
    因為戊○○要衝走，我是拉住戊○○的腳，並且把她的腳壓
    在鐵門旁邊，我叫乙○○、丙○○去報警，乙○○有時會到
    外面看看警察來了沒有，被告丙○○則是一直在打電話。（
    你為何攔阻戊○○？）因為戊○○打我之後要離開，我說你
    不能打完人之後就算了，．．．我怕她逃走，所以我就被打
    ，那時我認為我先抓住她，叫被告丙○○、乙○○先通知警
    察。」、「（在鐵門那邊，你壓住戊○○，被告二人是否有
    幫你拉戊○○或壓戊○○？）沒有，只有我拉戊○○，被告
    乙○○去外面看警察是否來了，被告丙○○一直在打電話。
    」等語（見本院審判筆錄），則堪信甲○○與告訴人在鐵門
    處之拉扯過程中，被告並未捉著或毆打告訴人。
  (三)又查：
  1.本院94年9 月7 日審判期日，證人甲○○除證稱：「（在到
    達鐵門之前，你與戊○○拉扯過程中，你們是否曾經分開過
    ？）有，我自己有後退，但是我印象中，被告丙○○說你在
    流血，我覺得被告丙○○一直不要讓我靠近戊○○」等語，
    並稱在其與告訴人衝突過程中，其確有聽到被告在旁說「不
    要這樣子」，只是不能肯認究係被告中之何人所說而已（見
    本院審判筆錄）。又被告乙○○亦以證人身分結證：「被告
    丙○○有說不要這樣」等語，由此足見事發時，被告之主觀
 　 上，確有勸阻告訴人與甲○○間之紛爭與肢體衝突的意思。
  2.其次：
  (1)衡情若被告有意與甲○○共同傷害告訴人，則被告多半會直
　　直接共同毆擊被害人，而較少僅以拉住被害人之方式為之。
    退一步言之，縱認屬於「有傷害罪之犯意聯絡，而推由部分
    共犯架住被害人，以壓制被害人的反抗，俾便其餘共犯能順
    利毆打被害人」的情形，在毆打的過程中，架拉被害人之共
    犯應該會盡可能出力，並盡可能長時間限制被害人，且較無
    出手拉住該位實際毆打被害人之共犯的可能性。
  (2)但證人甲○○結證稱：「（乙○○、丙○○是否也有拉你？
    ）有，應該是一邊拉一個，我當時感覺有被拉」、「（是否
    在到達鐵門的時候，被告二人才出面拉戊○○？）不是，一
    開始是我和戊○○在拉扯，被告乙○○、丙○○就出面把我
    們擋開。」等語。且被告以證人身分作證時，證人丙○○稱
    ：「（被告乙○○有無打或拉戊○○？）被告乙○○沒有打
    戊○○，但是他有要將戊○○和甲○○拉開。（你和被告乙○○是如何拉戊○○和甲○○？是否一直拉住不放，還是拉
    了又放，拉了又放？）是拉了又放，拉了又放，我還問二人
    為何會打起來。」等語，證人乙○○亦稱：「被告丙○○有
    去拉甲○○，說不要這樣」等語（見本院審判筆錄）。亦即
    被告與證人甲○○均稱「於甲○○與告訴人之衝突過程中，
    被告並非僅僅拉住告訴人一人。實際上，告訴人與甲○○衝
    突開始後，就均曾分別遭被告拉住。過程中，被告也未一直
    拉住告訴人」。此經參酌卷附之驗傷單，事發當時告訴人與
    甲○○所受之傷勢約略相當，堪信被告及甲○○上開陳述為
    真，亦即被告並未強力及長時間拉住被害人，否則丙○○、
    甲○○與告訴人年齡相仿，合被告2 人與甲○○三人之力，
    衡情告訴人之傷勢應會遠較甲○○為多，甲○○亦不致受有
    多處傷害，且傷勢亦較無集中於臉部之理。因此堪信被告2
    人與甲○○之陳述為真。
  (3)從而，客觀上由行為之方式、強度、傷勢、所拉之部位等綜
    合判斷，被告伸手拉告訴人之行為，應與「阻止爭執及肢體
    衡突」相似，迵異於「壓制被害人反抗，俾便其餘共犯順利
    毆打被害人」的情形。
  3.綜據上開說明，益證於告訴人與甲○○衝突過程中，被告係
    為勸架，才伸手拉告訴人與甲○○無訛。
六、綜上所述，卷附之驗傷單，僅能證明告訴人有受傷，而不能
    證明究係何人所為，此在「多數人在場之傷害事件」，更不
    能僅憑傷單就遽認「受害人以外之其餘在場眾人，均有傷害
    之行為分擔或犯意聯絡」。又本件告訴人之指訴，既未達通
    常一般之人均不致有所懷疑，而得確信其為真實之程度者，
    甚至與事實並未全然相合，則檢察官所提出之證明方法，尚
    無法證明被告犯罪，且復查無其他積極證據足資證明被告有
    上開犯行，既不能證明其犯罪。原審未予詳察，遽予論科，
    尚有未洽，被告上訴指摘原判決不當，為有理由，自應由本
    院撤銷原判決，而為被告無罪判決之諭知。
七、另按檢察官聲請以簡易判決處刑之案件，經法院認為有第45
    1 條之1 第4 項但書之情形者，應適用通常訴訟程序審判之
    。刑事訴訟法第452 條定有明文。又按對於簡易判決之上訴
    ，準用刑事訴訟法第三編第一章及第二章之規定，管轄第二
    審之地方法院合議庭受理簡易判決上訴案件，應依通常程序
    審理。其認案件有刑事訴訟法第452 條之情形者，應撤銷原
    判決，逕依通常程序為第一審判決。法院辦理刑事訴訟簡易
    程序案件應行注意事項第14項亦定有明文。本件原審依承辦
    檢察官聲請簡易判決處刑，對被告以傷害罪論罪科刑，經本
    院撤銷原判決，改判被告無罪，已詳如前述，足認檢察官聲
    請簡易判決處刑為不適當，而有刑事訴訟法第451 條之1 第
    4 項但書第3 款之情形，故依前揭規定，應由本院合議庭逕
    依通常程序審理後，自為第一審判決，檢察官如不服本判決
    ，仍得於法定上訴期間內，向管轄之第二審法院提起上訴，
    附此敘明。
據上論結，應依刑事訴訟法第452 條、第455 條之1 第3 項、第
369 條第1 項前段、第364 條、第301 條第1項，判決如主文。
本案經檢察官丁○○到庭執行職務。
中　　華　　民　　國　　94　　年　　9 　　月　　21　　日
                  刑事第十三庭  審判長法  官  洪碩垣
                                      法  官  黃宗揚
                                      法  官  劉惠娟
以上正本證明與原本無異。
如不服本判決，應於判決送達後10日內，向本院提出上訴狀。
中　　華　　民　　國　　94　　年　　9 　　月　　21　　日
                                      書記官  陳素徵
